【裁判字號】    99,訴,620
【裁判日期】    990930
【裁判案由】    違反藥事法
【裁判全文】
臺灣基隆地方法院刑事判決               99年度訴字第620號
公  訴  人  臺灣基隆地方法院檢察署檢察官
被      告  乙○○
上列被告因違反藥事法案件，經檢察官聲請以簡易判決處刑（99
年度偵字第1245號），本院認不宜逕以簡易判決處刑（99年度基
簡字第1049號），改依通常程序審理，被告於準備程序中就被訴
事實為有罪之陳述，經本院合議庭裁定由受命法官獨任進行簡式
審判程序，判決如下：
    主  文
乙○○明知為偽藥而販賣，處有期徒刑肆月。
    事  實
一、乙○○前係設於臺北縣瑞芳鎮○○路110 之2 號1 樓「靚妍
    美容仕女生活館」之負責人，其前因未依法取得醫師資格，
    亦未具備一定資格且經合法醫師之指導，即擅自執行醫療業
    務，自民國97年1 月2 日起至97年1 月6 日止，在上址店內
    以每堂課新臺幣（下同）6,000 元之代價，先利用儀器即「
    柔光回春機」為丙○○等不特定之求診顧客施打「脈衝光」
    ，再逕以「夾子」（即俗稱之「青春夾」、「美容棒」）等
    工具，在丙○○等不特定之求診顧客之臉部上「扎毛孔、挑
    開粉刺、清除臉部膿、痘痘、粉刺、暗瘡」而為具有侵入性
    之醫療行為，經本院以其違反醫師法第28條前段之罪，而於
    98年9 月18日以98年度訴字第839 號判決判處有期徒刑6 月
    ，緩刑3 年，於98年10月26日確定在案。乙○○明知其所購
    入之商品名稱為「強效美白」之化妝品，係未經核准擅自製
    造，且無行政院衛生署核准製造字號、藥品成分、使用方法
    、使用期限及製造者等標示之偽藥，在丙○○前開施打「脈
    衝光」、「扎毛孔、挑開粉刺、清除臉部膿、痘痘、粉刺、
    暗瘡」等療程結束後，另行基於販賣偽藥之單一犯意，於民
    國97年1 月起至98年3 月4 日「靚妍美容仕女生活館」歇業
    止之某不詳時間，在上址店內販售數量不詳之內含Hydroqui
    none成分、商品名稱為「強效美白」之化妝品予丙○○使用
    。迄98年8 月間，丙○○因使用該化妝品後皮膚紅腫發炎，
    經檢附該罐尚未用完之「強效美白」化妝品申請臺北縣政府
    衛生局檢驗，臺北縣政府衛生局則送請行政院衛生署藥物食
    品檢驗局檢驗，發現該化妝品內含Hydroquinone成分，且查
    無藥品許可證，始查悉前情。
二、案經臺北縣政府函送臺灣基隆地方法院檢察署檢察官偵查起
    訴。
    理  由
一、本件被告所犯者非為死刑、無期徒刑、最輕本刑為3 年以上
    有期徒刑之罪或高等法院管轄第一審案件，其於準備程序進
    行中，先就被訴事實為有罪之陳述，經告知其簡式審判程序
    之旨，並聽取公訴人及被告之意見後，本院合議庭依刑事訴
    訟法第273 條之1 第1 項之規定，裁定由受命法官獨任進行
    簡式審判程序，且依同法第273 條之2 規定，簡式審判程序
    之證據調查，不受第159 條第1 項、第161 條之2 、第161
    條之3 、第163 條之1 及第164 條至第170 條規定之限制，
    合先敘明。
二、上開事實，業據被告於偵查及審理中均坦承不諱（見偵查卷
    第82頁、本院卷第20頁），核與證人丙○○於偵查中證述情
    節相符（見偵查卷第31、32頁），並有免用統一發票收據在
    卷可按（見偵查卷第14頁），而證人丙○○所檢附送驗之化
    妝品乙罐經行政院衛生署藥物食品檢驗局檢驗結果，檢出含
    Hydroquinone成分，而市售化粧品經檢驗有Hydroquinone成
    分者，不論其含量，均列屬藥品管理，須依藥事法之相關規
    定辦理藥品查驗登記，取得許可證後始得製造或輸入、販售
    等情，亦有行政院衛生署藥物食品檢驗局98年9 月23日藥檢
    南字第0980018072號函、行政院衛生署79年2 月28日衛署藥
    字第854964號函、98年10月28日衛署藥字第0980031644號函
    在卷可按（見偵查卷第3 頁至第5 頁、第11、12頁），堪認
    被告之任意性自白與事實相符，堪以採信。本案事證明確，
    被告犯行洵堪認定，應予依法論科。
三、核被告所為，係犯藥事法第83條第1 項之販賣偽藥罪。按刑
    事法若干犯罪行為態樣，本質上原具有反覆、延續實行之特
    徵，立法時既予特別歸類，定為犯罪構成要件之行為要素，
    則行為人基於概括之犯意，在密切接近之一定時、地持續實
    行之複次行為，倘依社會通念，於客觀上認為符合一個反覆
    、延續性之行為觀念者，於刑法評價上，即應僅成立一罪，
    俾免有重複評價、刑度超過罪責與不法內涵之疑慮；學理上
    所稱「集合犯」之職業性、營業性或收集性等具有重複特質
    之犯罪均屬之，例如經營、從事業務、收集、販賣、製造、
    散布等行為概念者是（最高法院95年度臺上字第1079號判決
    意旨可資參照），故本件被告將所購入之偽藥，反覆、持續
    販賣，其販賣行為之時、空密接，應論以包括一罪。茲審酌
    被告為牟私利而販賣偽藥，不僅危害社會大眾身體健康，上
    開偽藥經消費者使用後，造成之風險難以想像，惟念及被告
    犯後已坦承犯行，及其犯罪之動機、手段、所生危害等一切
    情狀，量處如主文所示之刑，以示懲儆。至被害人丙○○所
    提供鑑定之「強效美白」化妝品乙罐，查藥事法第79條第1
    項規定：「查獲之偽藥或禁藥，沒入銷燬之」，上述沒入銷
    燬之規定，係列於藥事法第八章「稽查及取締」內，而非列
    於第九章之「罰則」，其性質應屬行政秩序罰，屬行政機關
    依行政程序科罰之權限，法院自不得越權於判決內諭知沒入
    銷燬（最高法院92年度臺上字第2718號判決參照），而該「
    強效美白」化妝品乙罐既經被告出售予被害人丙○○，非係
    被告所有，本院亦無從依刑法第38條第1 項第2 款之規定宣
    告沒收，宜由行政主管機關另依法予以沒入銷燬，併此敘明
    。
據上論斷，應依刑事訴訟法第273 條之1 第1 項、第299 條第1
項前段，藥事法第83條第1 項，判決如主文。
本案經檢察官甲○○到庭執行職務。
中    華    民    國    99    年    9     月    30    日
                  刑事第五庭法  官    蔡和憲
上正本證明與原本無異
對於本件判決如有不服，應於收受送達後10日內向本院提出上訴
書狀，上訴於臺灣高等法院，並按他造當事之人數附具繕本。
中    華    民    國    99    年    9     月    30    日
                            書記官    翁其良
論罪法條：
藥事法第83條
明知為偽藥或禁藥，而販賣、供應、調劑、運送、寄藏、牙保、
轉讓或意圖販賣而陳列者，處 7 年以下有期徒刑，得併科新臺
幣 5 百萬元以下罰金。
犯前項之罪，因而致人於死者，處 7 年以上有期徒刑，致重傷
者，處 3 年以上 12 年以下有期徒刑。
因過失犯第 1 項之罪者，處 2 年以下有期徒刑、拘役或科新臺
幣 30 萬元以下罰金。
第 1 項之未遂犯罰之。

司法院資訊處製作；財團法人民間司法改革基金會備份。
